【裁判字號】    89,交訴,79
【裁判日期】    890927
【裁判案由】    公共危險等
【裁判全文】
臺灣新竹地方法院刑事判決                          八十九年度交訴字第七九號
    公  訴  人  臺灣新竹地方法院檢察署檢察官
    被      告  乙○○
右列被告因公共危險等案件，經檢察官提起公訴（八十八年度偵字第七七九０號），
本院判決如左：
    主  文
乙○○因過失傷害人，處有期徒刑肆月。又駕駛動力交通工具肇事，致人受傷而逃逸
，處有期徒刑捌月。應執行有期徒刑拾壹月。
    事  實
一、乙○○明知未經考領適當之駕駛執照，不得駕車，竟仍於民國（下同）八十八年
    五月二十七日凌晨四時三十分許，無照騎乘車牌號碼ＨＱＫ—二０二號之重型機
    車，沿新竹市○○路自北往南方向行駛，嗣於行經新竹市○○路○段七八六號處
    ，本應注意汽車（包括機器腳踏車）行駛時，駕駛人應注意車前狀況，並隨時採
    取必要之安全措施，並應注意因雨致視線不清時，應減速慢行，作隨時停車之準
    備，依當時之天候雖係雨天，唯並無不能注意之情事，竟疏未注意，仍以時速四
    、五十公里之速度行駛，因天雨路滑致剎車失靈，不慎衝撞位於上址之小魔女檳
    榔攤，將檳榔攤之組裝玻璃等物撞毀（毀損部分未據告訴），致當時正在檳榔攤
    內工作之甲○○自椅子跌落地面遭破碎之玻璃等物劃傷，使甲○○受有右小腿挫
    裂傷兩處各三乘零點二乘零點二公分、五乘二乘一公分；左小腿挫裂傷兩處六乘
    一乘零點五公分、二乘零點五乘零點五公分；左足背挫擦傷壹處等傷害，乙○○
    亦同遭玻璃刺傷而受有右側肩峰開放性骨折、右側肩部及前臂多處巨大撕裂傷併
    多條韌帶斷裂及皮膚缺損等傷害。乙○○並明知駕駛上開動力交通工具肇事致甲
    ○○受傷後，仍駕車逃離該處，不為妥善之處理，騎至新竹市○○路上之和平橋
    處，始因失血過多昏迷而遭路人送醫。
二、案經甲○○訴由臺灣新竹地方法院檢察署檢察官偵查起訴。
    理  由
一、訊據被告乙○○固對於右揭犯罪事實中之過失傷害犯行部分坦承不諱，復自承有
    於上揭時、地，不慎撞及告訴人甲○○所工作處之小魔女檳榔攤玻璃等物，致碎
    裂之玻璃傷及告訴人，並壓住電話機，使告訴人無法報警，隨即駕車離去等情，
    惟矢口否認有何駕駛動力交通工具致人受傷而逃逸之犯行，辯稱：當時伊之傷勢
    很重，並無救護告訴人之能力，且因為沒有車禍經驗，心裡害怕，故本能反應想
    回家求救，並非肇事逃逸云云。惟：
（一）就被告坦承部分：
    (1)經查，被告於上揭時、地騎乘前開重型機車衝撞告訴人工作處小魔女檳榔攤之
      玻璃等物，致碎裂玻璃刺傷告訴人，使告訴人受有上開傷害等情，業據被告所
      自承，核與告訴人之指述相符，復有南門綜合醫院之診斷證明書一紙、新竹市
      警察局第二分局以（八九）竹市警二分刑字第一五九七一號函所附之車禍現場
      照片五幀在卷足憑，應堪信為真實。
    (2)按因雨致視線不清時，應減速慢行，作隨時停車之準備；且汽車（包括機器腳
      踏車）行駛時，駕駛人應注意車前狀況，並隨時採取必要之安全措施，道路交
      通安全規則第九十三條第一項第四款、第九十四條第三項分別定有明文。被告
      於上開時、地駕駛車輛時，自應遵守上述交通安全規定，而有該等注意義務甚
      明。又被告肇致本件車禍時，雖係天雨，惟並無不能注意之情事，竟疏未注意
      及此，以致肇事使告訴人受有上述傷害，其有過失，灼然甚明。且告訴人確因
      本件車禍受傷，已如前述，被告之過失行為與被害人之傷害結果之間，顯有相
      當因果關係。綜上，本件事證明確，被告過失傷害之犯行堪以認定，應予依法
      論科。
（二）就被告否認部分：
    (1)按刑法第一百八十五條之四駕駛動力交通工具肇事致人死傷而逃逸罪係於八十
      八年四月二十一日由總統增設公布，並自同年四月二十三日開始生效，其增設
      上開條文之立法目的，乃係為維護交通安全，減少被害人之死傷，促使駕駛人
      於肇事後，能對於被害人及時救護，故為處罰肇事者於肇事後遺棄被害人於不
      顧，故參照同法第二百九十四條第一項之刑度增設之。本條規定固與刑法第二
      百九十四條第一項之遺棄罪具有類似之性質，惟二者之本質仍有不同：本條規
      定主要係處罰肇事逃逸行為，並不以被害人已至無自救能力之程度為必要，所
      課予行為人者，乃救護之道德義務，行為人所侵犯者係社會法益，此由本罪係
      規定於刑法第二編第十一章公共危險罪章益明；後者主要保護個人生命、身體
      之安全，須以對於無自救力之人，違背扶助、養育或保護之義務而遺棄之或消
      極不為其生存所必要之扶助、養育或保護為要件，行為人所侵犯者係個人法益
      。故刑法第一百八十五條之四之駕車肇事致人受傷而逃逸之罪行，並不以被害
      人陷於無自救能力且行為人需具有救護能力為必要，倘行為人客觀上確有肇事
      並逃逸之行為，且主觀上對上述客觀之事實有認識即為已足。況所謂「逃逸」
      ，並不在於行為人離開現場之距離有多遠或行為人事後是否有再返回現場，只
      要行為人在甫肇事後，非因報警、叫救護車等為救護肇事後所傷之人之因素離
      開現場（縱使為此原因，也應在聯絡第三人後儘速返回現場），即屬之。
    (2)經查，被告有於上揭時、地駕駛上開重型機車，因未注意車前狀況，不慎撞及
      告訴人甲○○所工作處小魔女檳榔攤之玻璃等物，至碎裂之玻璃傷及告訴人，
      已如前所述，被告於肇事後並壓住電話機，使告訴人無法報警，隨即駕車離去
      等情，亦據被告所自承，核與告訴人之指述相符。被告雖辯稱其因傷勢很重，
      想回家求救，並無肇事逃逸之故意云云，惟其於偵訊中稱：「因當時下雨很大
      ，我自己受傷，趕到醫院就診，不是逃離現場‧‧‧。」（見偵卷八十八年十
      一月十七日訊問筆錄），其於本院八十九年七月十九日訊問時亦稱：「（你到
      哪裡就醫？）南門醫院。」「（何以告訴人說要報警，你不願她報警？）因為
      當時我失血過多，救護人可能來不及，所以我自己騎車就醫。」，惟經本院詢
  之其住新竹多久，被告自承其從小即住新竹，且亦知道新竹醫院位於何處，又
      本院再度詢之其為何不至最近之新竹醫院就醫，反而往返方向騎時，被告則改
      稱：「我想先回家求助。」等語（見本院八十九年七月十九日訊問筆錄），被
      告前後翻異其詞，其辯解之可採信度本即可疑。
    (3)次查，本件肇事地點之小魔女檳榔攤，係位於新竹市○○路○段過了光華街尚
      未到東大路之路段上，此為告訴人及被告所不爭，又經本院依職權調閱新竹市
      ○○街道圖，新竹醫院係位於經國路與自由路路口北方之位置，南門醫院係位
      於經國路上位於東大路及中正路中間之路段上，有卷附之該街道圖可稽，而被
      告肇事逃逸後昏倒之位置則位於經國路三段之和平橋上，亦業據被告所自承，
      由本院所調閱之上述街道圖觀之，新竹醫院係位於被告肇事後駕車行駛之反方
      向，而南門醫院係位於本件肇事地點及被告肇事後騎車逃逸昏迷地點之間，足
      認被告一方面並未往新竹醫院之方向就醫，另一方面其於肇事後駕車雖往南門
      醫院方向騎去，惟亦已經過南門醫院而未進入就診，益見被告所辯其欲自行至
      醫院就醫等語，顯係卸責之詞，不應採信。
    (4)末查，被告確有於上揭時、地駕車肇事而致告訴人受傷等情，已如前述，姑不
      論被告是否受有重傷，被告明知上開事實，揆諸前揭立法意旨及其說明，即應
      負救護之義務，理應留在肇事現場報警並通知醫院之醫護人員前來處理，況被
      告復自承當時係下大雨，且被告身受重傷，反而命告訴人不要報警，而甘冒天
      候不佳及失血過多之危險，自行騎車就醫，顯與常情有違。且被告辯稱其係欲
      自行駕車就醫等語不足採信，復如前所述。雖被告其後又稱其欲回家找父母處
      理，惟本件於告訴人向臺灣新竹地方法院檢察署檢察官提起告訴前，被告均未
      出面向告訴人提起和解，且亦未道歉，業據告訴人所陳明在卷，足認被告所辯
      欲找父母出面處理等情，尚不足採。且被告於本院八十九年九月十三日訊問中
      亦稱：「（你為何按住告訴人的手，不讓他打電話？）我當時因社會經驗不足
      ，害怕法律的責任。」（見本院該次訊問筆錄），益見被告之駕車逃離現場，
      並非僅欲尋求父母之協助，尚有害怕法律責任而逃離之意。況縱被告所辯為真
      ，其肇事後之離開現場，亦非為救護告訴人所為之行為，是尚不足以卸其肇事
      逃逸之責。本件事證已明，被告駕駛動力交通工具致人受傷而逃逸之犯行足堪
      認定。
二、核被告所為，係犯刑法第二百八十四條第一項前段之過失傷害罪及同法第一百八
    十五條之四駕駛動力交通工具致人受傷而逃逸罪。被告所犯上開二罪之間，罪名
    相異，且犯意各別，行為不同，應分論併罰之。又被告係無駕駛執照而駕車，業
    據其所自承，其因而肇事致告訴人受傷，就過失傷害部分，應依道路交通管理處
    罰條例第八十六條第一項之規定，依法加重其刑。爰審酌被告無照駕車，且未注
    意車前狀況，驟然撞入告訴人之工作場所，致告訴人受有以上之傷害，其過失程
    度非輕，且肇事後尚未與告訴人達成和解，惟其並無前科，雖駕車肇事所造成告
    訴人之傷勢非輕，但肇事後自身亦受有重傷，及其犯罪後態度等一切情狀，量處
    如主文所示之刑，並定其應執行之刑。
三、據上論斷，應依刑事訴訟法第二百九十九條第一項前段，道路交通管理處罰條例
    第八十六條第一項，刑法第二百八十四條第一項前段、第一百八十五條之四、第
    五十一條第五款，罰金罰鍰提高標準條例第一條前段，判決如主文。
本案經檢察官林李嘉到庭執行職務。
中      華      民      國      八十九      年      九    月  二十七    日
                        臺灣新竹地方法院交通法庭
                                          法  官  張  百  見
右正本證明與原本無異。
如不服本判決，應於判決送達後十日內向本院提出上訴狀( 應附繕本 )，上訴於
臺灣高等法院。
                                            書記官  陳  進  楷
中      華      民      國      八十九      年      九    月  二十七    日
附錄論罪科刑法條：刑法第二百八十四條第一項、第一百八十五條之四  。
刑法第二百八十四條第一項：
因過失傷害人者，處六月以下有期徒刑、拘役或五百元以下罰金，致重傷者，處一年
以下有期徒刑、拘役或五百元以下罰金。
刑法第一百八十五條之四：
駕駛動力交通工具肇事，致人死傷而逃逸者，處六月以上五年以下有期徒刑。


司法院資訊處製作；財團法人民間司法改革基金會備份。
